【裁判字號】    91,交聲,1545
【裁判日期】    920227
【裁判案由】    交管條例聲異
【裁判全文】
臺灣板橋地方法院交通事件裁定                    九十一年交聲字第一五四五號
    原處分機關  交通部公路總局台北區監理所
    受處分人即
    異  議  人  甲○○
右列受處分人因違反道路交通管理處罰條例案件，對於交通部公路總局台北區監理所
九十一年十月三日北監六字第裁四０－Ｃ00000000號所為之處分，聲明異議
，本院裁定如左：
    主    文
原處分撤銷。
甲○○不罰。
    理    由
一、按道路交通安全規則第一百十二條第一項第九款規定：「顯有妨害他車通行之處
    所，不得『停車』」。又按「臨時停車時，應依車輛順行方向緊靠道路右側，但
    單行道應緊靠路邊停車。其右側前後輪胎外側距離緣石或路面邊緣不得逾六十公
    分，但大型車不得逾一公尺，在單行道左側臨時停車時，比照辦理」，道路交通
    安全規則第一百十一條第二項定有明文。再按道路交通管理處罰條例所謂「臨時
    停車」：指車輛因上、下人、客，裝卸物品，其引擎未熄火，停止時間未滿三分
    鐘，保持立即行駛之狀態。所謂「停車」指車輛停放於道路兩側或停車場所，而
    不立即行駛者。同條例第三條有明文之名詞釋義規定。末按道路交通管理處罰條
    例第六十一條第一項第四款規定：汽車駕駛人駕駛汽車，違反道路交通安全規則
    ，因而肇事致人死亡者，吊銷其駕駛執照。
二、原處分機關係以：原受處分人即異議人甲○○於民國九十一年七月十日四時五十
    分，將其所駕駛ＪＭ－一八九號營業貨運曳引車，停放在台北縣三峽鎮○○路○
    段一三一之一號路段道路上，因「違反道路交通安全規則肇事致人死亡」，爰依
    道路交通管理處罰條例第六十一條第一項第四款規定，裁處吊銷駕駛執照。
三、異議人辯稱：伊於上揭時、地駕駛上開車輛，欲準備進入砂石場暫停於路邊，並
    有開雙閃信號燈及大燈，適時由鄧和琪所駕駛之車牌號碼ＡＸＷ－五七一號重機
    車由後方撞上，送醫不治，經檢驗鄧和琪之酒精濃度超過標準，又經北區車輛事
    故鑑定委員會鑑定結果，鄧和琪酒後駕車為肇事之主因，伊則為肇事次因，應不
    致吊銷駕照等語，且職業駕照係供伊養家活口之用甚為重要，請予明察等語。
四、經查，訊之異議人甲○○於警訊及本院訊問時均陳稱：伊當時剛停放車輛於上開
    肇事路段尚不到一分鐘，還沒下車，有開雙閃信號燈及小燈，正準備下車要砂石
    場的人前來開門，突然有重機車從後面撞上等情，則依首揭道路交通管理處罰條
    例第三條說明，足認異議人當時係「臨時停車」，並非「停車」。次查，本件肇
    事路段為單向二線車道，無慢車道，而異議人所駕駛車輛停車時，係依其車輛順
    行方向緊靠道路右側，且該道路右側路面邊線為白實線，並未劃設任何禁止臨時
    停車或禁止停車之標線，有道路交通事故調查報告表一紙及現場照片二十八張存
    卷可稽。觀諸事故現場照片，異議人車輛於路邊停車時，其右側前後輪胎外側係
    停放在該路面白色邊線上，經本院至現場實地測量結果，異議人停放車輛車輪右
    外側（即路面邊線）距離右側路面邊緣之距離為八十五公分，而距路面邊線右側
    五十五公分處尚有電線桿豎立，有勘驗筆錄存卷可考，據上足認異議人駕駛大型
    車臨時停車時，其右側前後輪胎外側距離緣石或路面邊緣未逾一公尺，係已遵守
    上開道路交通安全規則有關臨時停車之規定。又該肇事路段既為二線車道，並非
    只有一線車道，異議人將車輛緊靠外側車道道路右側時，雖幾乎佔據整個外側車
    道，然該外側車道尚有一公尺寬的空間，並有同向內側車道可供他車行駛，此由
    道路交通事故調查報告表內之事故現場圖可稽，則尚難認異議人臨時停車於該處
    ，係違反道路交通安全規則第一百十二條第一項第九款：「顯有妨害他車通行之
    處所，不得『停車』」之規定。異議人既未違反前揭道路交通安全規則，即係與
    道路交通管理處罰條例第六十一條之處罰要件不符，雖本件異議人不爭執其為本
    件肇事次因，惟原處分既未予詳查上情，遽予裁罰，尚有未洽，本件異議為有理
    由，原處分應予撤銷，另諭知異議人不罰。
四、據上論結，應依道路交通案件處理辦法第二十條，裁定如主文。
中      華      民      國          九十二  年      二    月    二十七  日
                                      臺灣板橋地方法院交通法庭
                                          法  官   林  淑  婷
右正本證明與原本無異
如不服本裁定應於送達後五日內向本院提出抗告狀
                                          書記官   廖  貞  音
中      華      民      國          九十二    年    二      月  二十七  日


司法院資訊處製作；財團法人民間司法改革基金會備份。
